臺灣高等法院民事判決
111年度上易字第2號
上  訴  人  陳振明  
訴訟代理人  林進塗律師
被 上訴 人  房志銘  
上列當事人間請求損害賠償事件，上訴人對於中華民國110年11
月10日臺灣新竹地方法院110年度訴字第369號判決，提起上訴，
本院於111年3月30日言詞辯論終結，判決如下：
    主      文
上訴駁回。
第二審訴訟費用由上訴人負擔。
    事實及理由
一、本件上訴人主張：兩造於民國108年9月8日下午1時41分許，
    在新竹市○區○○○街00巷00弄0號前發生口角爭執，被上訴人
    基於傷害犯意，將伊推倒在地，致受有右手腕骨折、左腳趾
    挫傷之傷害（下稱系爭傷害），爰依民法第184條、第193條
    、第195條規定，請求醫療費用新臺幣（下同）3萬0,971元
    、工作損失27萬元、精神慰撫金20萬元，求為命被上訴人應
    給付上訴人50萬0,970元，及自起訴狀繕本送達翌日起至清
    償日止，按年息5%計算之利息。
二、被上訴人則以：上訴人所受之系爭傷害並非嚴重，且未舉證
    不能工作乙節，因此主張薪資損失，依法無據。伊尊重原審
    關於慰撫金之判決等語，資為抗辯。並答辯聲明：上訴駁回
    。
三、上訴人於原審請求50萬0,970元本息，原審判命被上訴人給
    付上訴人8萬0,971元（即醫療費用3萬0,971元、精神慰撫金
    5萬元）及自109年8月15日起算之遲延利息，並駁回其餘請
    求。上訴人就其敗訴部分（即工作損失27萬元、精神慰撫金
    14萬9,999 元），提起上訴。並上訴聲明：㈠原判決不利上
    訴人部分廢棄。㈡被上訴人應再給付上訴人41萬9,999元，及
    自109年8月15日起至清償日止，按年息5%計算之利息。（被
    上訴人敗訴部分，未據聲明不服，非本院審理範圍）
四、查上訴人主張被上訴人於上揭時地，不法侵害其身體，受有
    系爭傷害等情，為被上訴人所不爭執，並提出國立臺灣大學
    醫學院附設醫院新竹分院（下稱臺大醫院新竹分院）診斷證
    明書（見附民卷第19頁）附卷為證，且被上訴人因上揭行為
    ，犯刑法第277條傷害罪，亦經臺灣新竹地方法院（下稱新
    竹地院）刑事庭以109年度訴字第80號判決判處有期徒刑3月
    確定，復經本院調閱上開刑事案件電子卷證核閱無訛，有該
    刑事判決附卷可稽（見原審卷第6至14頁），則上訴人前揭
    主張，應屬可採。
五、按因故意或過失，不法侵害他人權利者，負損害賠償責任；
    又不法侵害他人之身體或健康者，對於被害人因此喪失或減
    少勞動能力，或增加生活上之需要時，應負損害賠償責任；
　  又不法侵害他人之身體、健康者，被害人雖非財產上之損害
    ，亦得請求賠償相當之金額，民法第184條第1項前段、第19
    3條第1項及第195條第1項前段分別定有明文。上訴人主張被
    上訴人應賠償其工作損失27萬元及精神慰撫金14萬9,999元
    ，被上訴人則以前揭情詞置辯。審酌如下：
  ㈠不能工作損失27萬元部分：
　⒈按當事人提出之私文書，縱屬真正，亦僅有形式之證據力；
    至其實質證據力之有無，即其內容是否足以證明待證之事實
    ，且屬可信者，則須由提出人證明為真正，方得採為認定事
    實之基礎（最高法院110年度台上字第1323號民事判決參照
    ）。 
　⒉上訴人主張其自108年1月起至109年12月底擔任大陸地區廣東省○○市○○鎮第一工業區東瑞隆塑膠有限公司（下稱東瑞隆公司）技術顧問，因系爭傷害，自108年9月9日起至109年6月8日止，共9個月，無法前往該公司執行顧問職務，因此受有每月人民幣6,800元，折合新臺幣約3萬元，共計新臺幣27萬元之工作損失云云，固據提出東瑞隆公司108年1月至8月之薪資袋、證明書（見附民卷第39至47頁）、黃東山整骨診斷證明書、收據、臺大醫院新竹分院診斷證明書（見本院卷第63至71頁）為憑，證人即東瑞隆公司總經理乙○○並證稱：上訴人在我大陸廣東省○○市○○鎮第一工業區的東瑞隆公司服務，他從2019年1月開始服務到8月在上開公司擔任技術顧問，月薪是人民幣6,800元等語（見本院卷第42至43頁）云云。惟上訴人於108年3月29日至同年6月27日、同年7月16日至11月6日人係在臺灣，有入出境資料連結作業為證（見原審卷第43頁），而乙○○證稱上訴人於108年1月至8月在大陸上班云云，顯與事實不符，是乙○○證詞，洵無足採。則東瑞隆公司出具之薪資袋及證明書(記載東瑞隆公司於108年1月聘僱丙○○迄至108年9月8日止，其每月顧問費及車馬費為人民幣6,800元），亦難憑信。
　⒊另觀諸臺大醫院新竹分院108年9月8日之診斷證明書醫師囑言
    為：「病患於2019年9月8日14時15分至本院急診，經診斷石
    膏治療及留院觀察後，於當日離院，宜於門診追蹤治療」（
    見本院卷第63頁）等語，足見上訴人於108年9月8日因系爭
    傷害前往臺大醫院新竹分院急診留院治療後即行離去，醫囑
    內容為上訴人僅需門診追蹤治療，並無任何休養期間之記載
    。至上訴人提出黃東山整骨傷科之診斷證明書僅得證明其於
    108年9月12日至同年11月15日至該診所就診（見本院卷第65
    頁）；臺大醫院新竹分院109年6月9日出具之診斷證明書書
    ，僅得證明上訴人於109年3月3日、同年3月10日、3月17日
    、3月24日、3月31日、4月7日、4月14日、4月21日、4月28
    日、5月5日、5月12日、5月19日、5月26日、6月2日、6月9
    日，因創傷性右側腕關節退化至該院骨科就診（見本院卷第
    71頁），不足以證明上訴人自108年9月9日起至109年6月9日
    止，因受系爭傷害致其無法工作乙節。此外，上訴人未能舉
    證證明其因受系爭傷害致喪失或減少勞動能力，或增加生活
    上之需要，則上訴人據此請求9個月無法工作損失27萬元云
    云，即無憑據，不應准許。
　㈡精神慰撫金14萬9,999元部分：
　  按慰藉金之賠償須以人格權遭遇侵害，使精神上受痛苦為必
    要，其核給之標準固與財產上損害之計算不同，然非不可斟
    酌雙方身分資力與加害程度，及其他各種情形核定相當之數
    額（最高法院51年台上字第223號判決先決意旨參照）。查
    上訴人主張其因被上訴人之侵權行為而受有系爭傷害，而其
    手腕受傷，目前仍有腫脹、無法負重之情狀，提出照片、臺
    大醫院新竹分院111年3月18日診斷證明書（見本院卷第73頁
    、第78頁），堪認其精神上受有相當程度之痛苦，則上訴人
    依民法第195條第1項規定，請求被上訴人賠償其所受非財產
    上損害，應屬有據。查甲○○自述專科畢業之智識程度，現從
    事物流工作，每月收入約5萬5,000元，已婚、育有2名未成
    年子女，需扶養父母及子女之生活狀況，及丙○○自述高中肄
    業之智識程度，目前擔任技術指導顧問，每月收入約3萬元
    ，離婚、育有3名成年子女，無需其扶養之人之生活狀況（
    見原法院109年度訴字第80號刑事電子卷宗第311至312頁）
    ，及上訴人受傷程度及部位、治療次數、事發經過情形、兩
    造身分、地位、經濟能力等一切情狀，認上訴人得請求之慰
    撫金，以5萬元為適當，逾此部分之請求，則不應准許。是
    上訴人除原判決已准許之5萬元外，請求被上訴人再給付14
    萬9,999元，即屬無據。
六、綜上所述，上訴人依據民法第184條第1項前段、第193條第1
    項、第195條第1項前段規定，請求被上訴人再給付41萬9,99
    9元，及自109年8月15日起至清償日止，按年息5%計算之利
    息，為無理由，不應准許。原審就上開不應准許部分，駁回
    上訴人之請求，並無不合。上訴論旨指摘原判決此部分不當
    ，求予廢棄改判，為無理由，應駁回上訴。
七、本件事證已臻明確，兩造其餘之攻擊或防禦方法及所用之證
    據，經本院斟酌後，認為均不足以影響本判決之結果，爰不
    逐一論列，附此敘明。
八、據上論結，本件上訴為無理由，依民事訴訟法第449條第1項
    、第78條，判決如主文。
中　　華　　民　　國　　111 　年　　4 　　月　　13　　日
　　　　　　　　　民事第五庭   
                      審判長法  官  賴劍毅
                            法  官  邱靜琪
　　　　　　　　　　　　　　法  官  洪純莉
正本係照原本作成。
不得上訴。
中　　華　　民　　國　　111 　年　　4 　　月　　13　　日
　　　　　　　　　　　　　　書記官  魏汝萍